臺灣高雄地方法院刑事判決　　　　　 100年度審訴字第2403號
公　訴　人　臺灣高雄地方法院檢察署檢察官
被　　　告　李永基
上列被告因毒品危害防制條例案件，經檢察官提起公訴（100年
度毒偵字第3534號），嗣本院訊問被告後，因被告就其被訴事實
為有罪之陳述，經詢問被告及檢察官之意見後，合議庭裁定由受
命法官依簡式審判程序獨任審理，並判決如下：
    主  文
李永基施用第一級毒品，累犯，處有期徒刑拾月。扣案之第一級
毒品海洛因壹包（檢驗前淨重零點零參伍公克，檢驗後淨重零點
零貳伍公克，含包裝袋壹只），沒收銷燬。
    事  實
一、李永基前於民國89年間因施用毒品案件，經本院以89年度毒
    聲字第1789號裁定送觀察勒戒後，因無繼續施用毒品傾向，
    而於89年3月14日執行完畢釋放，並經臺灣高雄地方法院檢
    察署檢察官以89年度毒偵字第1592號為不起訴處分確定。復
    於上開觀察勒戒執行完畢釋放後5年內，於91年間再因施用
    毒品案件，經本院以91年度毒聲字第1463號裁定送觀察勒戒
    後，因認有繼續施用毒品傾向，再以91年度毒聲字第3666號
    裁定令入戒治處所施以強制戒治，於92年7月2日執行完畢，
    並經本院以91年度訴字第2088號判處有期徒刑7月確定。又
    因施用毒品、竊盜、傷害、毀損等案件，經本院分別以95年
    度訴字第321號判處有期徒刑10月、94年度簡字第6939號判
    處有期徒刑6月、95年度易字第893號判處有期徒刑1年、95
    年度簡字第974號判處應執行有期徒刑3月、3月確定，經聲
    請合併定應執行刑為有期徒刑2年7月，嗣經減刑為1年3月15
    日，於96年7月16日因徒刑執行完畢出監。詎不知悔改，基
    於施用第一級毒品海洛因之犯意，於100年4月13日12時許，
    在高雄市鳳山區○○○路附近之不詳地點，以針筒注射方式
    ，施用第一級毒品海洛因1次。嗣於100年4月13日15時10分
    許，為警在高雄市鳳山區○○○路58巷口查獲，扣得第一級
    毒品海洛因1小包（驗前淨重0.035公克，驗後淨重0.025公
    克），經採集尿液送驗後呈嗎啡、可待因陽性反應，而悉上
    情。
二、案經高雄市政府警察局鳳山分局移送臺灣高雄地方法院檢察
    署檢察官偵查起訴。
    理  由
一、本件被告李永基所犯為死刑、無期徒刑、最輕本刑為3年以
    上有期徒刑以外之罪，其於審判程序中就被訴事實為有罪之
    陳述，經本院告知簡式審判程序之旨，並聽取當事人意見後
    ，認宜進行簡式審判程序，爰依刑事訴訟法第273條之1第1
    項規定，裁定進行簡式審判程序，合先敘明。又簡式審判程
    序之證據調查，依刑事訴訟法第273條之2規定，不受同法第
    159條第1項審判外陳述排除之限制，再被告對於卷內之各項
    證據亦不爭執證據能力（本院卷第26頁背面、第27頁），故
    卷內所列之各項證據，自得作為證據，先予敘明。
二、前揭事實，業據被告李永基坦承不諱；其為警查獲時所採尿
    液經送檢驗結果，確呈嗎啡、可待因之陽性反應，此有扣押
    物品清單、扣押物品目錄表、高雄市政府警察局鳳山分局偵
    辦毒品案件嫌疑人尿液採集編號對照表、高雄市政府警察局
    採集尿液檢體監管記錄表、臺灣檢驗科技股份有限公司濫用
    藥物尿液檢驗報告各1份（參警卷第6、10、11頁；偵卷第7
    、10頁）在卷可稽。另扣案之第一級毒品海洛因1包，經送
    鑑驗結果，確含海洛因成分（驗前淨重0.035公克，驗後淨
    重0.025公克），此有高雄市立凱旋醫院濫用藥物成品檢驗
    鑑定書1份（參偵卷第9頁）附卷可稽。綜上所述，被告上開
    任意性之自白既有前揭證據可佐，核與事實相符，自得採為
    論罪科刑之依據，是本案事證已臻明確，被告犯行洵堪認定
    ，應予依法論科。
三、按毒品危害防制條例於92年7月9日修正公布，自93年1月9日
    施行，其中第20條、第23條將施用毒品之刑事處遇程序程序
    ，區分為「初犯」及「5年內再犯」、「5年後再犯」。依其
    立法理由之說明：「初犯」，經觀察、勒戒或強制戒治後，
    應為不起訴處分或不付審理之裁定；經觀察、勒戒或強制戒
    治執行完畢釋放後，「5年內再犯」者，因其再犯率甚高，
    原實施之觀察、勒戒及強制戒治既已無法收其實效，爰依法
    追訴或裁定交付審理。至於經觀察、勒戒或強制戒治執行完
    畢釋放後，「5年後再犯」者，前所實施之觀察、勒戒或強
    制戒治已足以遮斷其施用毒品之毒癮，為期自新及協助其斷
    除毒癮，仍適用「初犯」規定，先經觀察、勒戒或強制戒治
    之程序。從而依修正後之規定，僅限於「初犯」及「5年後
    再犯」2種情形，始應先經觀察、勒戒或強制戒治程序。倘
    被告於5年內已再犯，經依法追訴處罰，縱其第3次（或第3
    次以上）再度施用毒品之時間，在初犯經觀察、勒戒或強制
    戒治執行完畢釋放5年以後，已不合於「5年後再犯」之規定
    ，且因已於「5年內再犯」，顯見其再犯率甚高，原實施觀
    察、勒戒或強制戒治，已無法收其實效，即應依該條例第10
    條處罰（最高法院95年5月9日第7次刑事庭會議決議參照）
    。本件被告前因施用毒品案件，經送觀察勒戒，於89年3月
    14執行完畢，嗣因施用毒品案件，經本院裁定觀察勒戒、強
    制戒治，並以91年度訴字第2088號判處有期徒刑7月確定，
    經與他案接續執行，於93年11月8日縮短刑期假釋出監，並
    交付保護管束，至94年3月31日期滿未經撤銷假釋，視為徒
    刑執行完畢，有臺灣高等法院被告前案紀錄表1份在卷可按
    ，故被告於前述觀察勒戒執行完畢釋放後，5年內再犯上開
    施用毒品罪，並經判決確定，則其再度犯本件施用毒品犯行
    ，雖距前述強制戒治執行完畢釋放後已逾5年，揆諸前開說
    明，仍應依法論科。
四、核被告李永基所為，係犯毒品危害防制條例第10條第1項之
    施用第一級毒品罪。被告因施用而持有海洛因之低度行為，
    應為施用之高度行為所吸收，不另論罪。又被告有犯罪事實
    欄所載之犯罪前科及執行情形，有臺灣高等法院被告前案紀
    錄表1份在卷可查，其於上開有期徒刑執行完畢後5年內，故
    意再犯本件有期徒刑以上之罪，為累犯，應依刑法第47條第
    1項之規定加重其刑。又檢察官於起訴書犯罪事實欄一第11
    至13行所載之被告前科「因施用毒品案件，經高雄地院以98
    年度審訴字第480、820、2027號各判處有期徒刑8月確定，
    嗣經定應執行刑1年10月，於100年1月29日縮刑執行完畢」
    等語，以為本件累犯認定之時點，經查被告另涉犯有販賣第
    一級毒品案件尚在審理中（犯罪時間：97年12月30日，經最
    高法院於100年7月20日以100年台上字3909號撤銷原判決，
    發回臺灣高等法院高雄分院100年度上更二字第80號審理中
    ），與上開3案均合於定應執行刑之要件，惟尚未確定，且
    未經該管檢察官向法院聲請定其應執行之刑，有臺灣高等法
    院被告前案紀錄表、上開刑事判決書各1份在卷可參，是揆
    諸上開說明，起訴書上所載之執行完畢之情形僅係部分形式
    上先予執行，尚難謂已執行完畢，該部分自不構成累犯，公
    訴意旨認上開3案應已執行完畢，容有未洽，是基上所述，
    本件宜以上開事實欄一記載之前科作為累犯認定之依據，併
    予指明。審酌被告歷經觀察勒戒、強制戒治，然仍未戒除毒
    癮，顯見其意志不堅，惟念其施用毒品之行為，究屬戕害自
    己身心，尚未危害他人，且於本院審理中已坦承犯行，犯罪
    後態度良好等一切情狀，爰量處主文所示之刑，以示懲儆。
    又本院審酌上情，認被告以量處如主文所示之刑，已足以達
    罰當其罪之目的，並令被告心生警惕之效果，檢察官求處有
    期徒刑1年，尚嫌過重，併此敘明。
五、扣案之海洛因1包，經鑑驗後確含第一級毒品海洛因成分無
    訛，業如前述（驗前淨重0.035公克，驗後淨重0.025公克）
    ，應依毒品危害防制條例第18條第1項前段之規定，不問屬
    於被告與否，均沒收銷燬之，其包裝袋因殘留微量海洛因毒
    品而難以析離，爰視同毒品整體，併依前開規定沒收銷燬之
    。至鑑驗耗用之海洛因既已滅失，自無庸再予宣告沒收銷燬
    ，併予敘明。
據上論斷，應依刑事訴訟法第273條之1第1項、第299條第1項前
段、第310條之2、第454條第2項，毒品危害防制條例第10條第1
項、第18條第1項前段，刑法第11條、第47條第1項，判決如主文
。
本案經檢察官王清海到庭執行職務。
中    華    民    國    100    年    9   月    19    日
                  刑事第十庭   法  官  張  震
以上正本證明與原本無異。
如不服本判決應於收受判決後10日內向本院提出上訴書狀，並應
敘述具體理由。其未敘述上訴理由者，應於上訴期間屆滿後20日
內向本院補提理由書(均須按他造當事人之人數附繕本)「切勿逕
送上級法院」。
中    華    民    國    100    年    9    月    19    日
                               書記官  邱家銘
附錄本判決論罪科刑之法條：
毒品危害防制條例第10條
施用第一級毒品者，處6月以上5年以下有期徒刑。
施用第二級毒品者，處3年以下有期徒刑。